臺灣新竹地方法院民事裁定  
111年度小上字第59號
上  訴  人  恩光國際有限公司

法定代理人  趙亞倫  
被 上 訴人  施承浩  
上列當事人間請求返還不當得利事件，上訴人對於民國111年9月
8日本院新竹簡易庭111年度竹小字第353號小額訴訟事件第一審
判決不服提起上訴，本院裁定如下：
　　主　文
上訴駁回。
第二審訴訟費用新臺幣壹仟伍佰元由上訴人負擔。
　　理　由
一、按當事人對於未確定之判決聲明不服者，無論其形式為「抗
    告」、「請求更正」或其他類此之任何方式，均應以上訴論
    （最高法院102年度台抗字第232號裁定意旨參照）。上訴人
    於民國111年9月19日提出「民事抗告狀」，表明對本院111
    年度竹小字第353號判決（下稱原審判決）聲明不服，有該
    書狀可稽，其書狀雖使用「民事抗告狀」名稱，惟綜觀其事
    實及理由所述，係針對原審判決聲明不服，復經本院依職權
    以電話確認其真意係對原審判決聲明不服而提起上訴，此亦
    有電話紀錄在卷足憑，是依上開最高法院見解，仍應視為對
    該第一審判決提起第二審上訴，合先敘明。
二、次按對於小額程序第一審裁判之上訴，非以其違背法令為理
    由，不得為之；上訴狀內應記載上訴理由，表明下列各款事
    項︰㈠原判決所違背之法令及其具體內容及㈡依訴訟資料可認
    為原判決有違背法令之具體事實，民事訴訟法第436條之24
    第2項、第436條之25分別定有明文。而所謂判決違背法令，
    係指判決不適用法規或適用不當，於小額事件之上訴程序準
    用之，民事訴訟法第468條、第436條之32第2項復有明文。
    再以判決不適用法規或適用不當為上訴理由時，其上訴狀或
    理由書應有具體之指摘，並揭示該法規之條項或其內容，若
    係成文法以外之法則，應揭示該法則之旨趣，倘為司法院解
    釋或本院之判例，則應揭示該判解之字號或其內容，或揭示
    如何當然違背法令之事實，上訴狀或理由書如未依此項方法
    表明者，即難認為已對第一審判決之違背法令有具體之指摘
    （最高法院71年度台上字第314號裁判參照）。又當事人於
    小額訴訟之第二審程序不得為訴之變更、追加或提起反訴，
    亦不得提出新攻擊或防禦方法，但因原法院違背法令致未能
    提出者，不在此限，此亦為民事訴訟法第436條之27、第436
    條之28所明定。另按上訴不合法者，第二審法院應以裁定駁
    回之，為民事訴訟法第444條第1項前段所明定，此規定依同
    法第436條之32第2項規定，於小額事件之上訴程序準用之。
三、本件上訴人對原審小額訴訟之第一審判決於法定期間內提起
    上訴，核其上訴狀之主張，其上訴理由略以：
　㈠訴外人張之穎原係受僱於「我的樂活生活館 臺中公益會館」
    （下稱臺中樂活會館），而被上訴人係於訴外人張之穎任職
    於臺中樂活會館期間，向被上訴人張之穎購買胸膜產品贈送
    課程時，訴外人張之穎曾向上訴人詢問是否得借用上訴人公
    司帳戶向被上訴人收取費用，以增加顧客之信任，而上開收
    取之費用，於扣除上訴人之貨款及場地費用後，其餘歸於訴
    外人張之穎之利潤，因此上訴人答應訴外人張之穎之要求，
    其後被上訴人並於110年12月28日完成轉帳。
　㈡而後訴外人張之穎於111年1月29日自上訴人公司離職後，被
    上訴人於111年2月5日、111年3月18日向上訴人陳稱：因訴
    外人張之穎以離職為由，向被上訴人通知無法再提供服務等
    語，並詢問上訴人是否能提供協助。而上訴人為維持品牌形
    象，便提供3種後續處理方式供被上訴人決定：⒈被上訴人同
    意扣除3次課程費用新臺幣（下同）7,500元（計算式：單次
    2,500元×3次＝7,500元），並扣除5對胸膜費用6,133元，退
    還6,167元。⒉被上訴人之配偶前往上訴人公司位於臺北之唯
    一店面提供後續服務。⒊將被上訴人付錢購買後寄放於上訴
    人處之產品全數交付予被上訴人。無奈被上訴人拒絕上開方
    案，仍將無法繼續於臺中樂活會館進行課程內容之責任歸咎
    於上訴人，然上訴人與被上訴人間未曾有任何接觸，因此被
    上訴人請求上訴人返還不當得利，實屬無奈。
　㈢又訴外人張之穎與被上訴人完成交易之時間係於訴外人張之
    穎休假期間之110年12月28日，且訴外人張之穎提供服務之
    地點係於臺中樂活會館，基於消費發生地點及服務地點均非
    在上訴人公司之營業處所，且上訴人公司在臺中亦無營業據
    點，可見被上訴人所稱「美胸課程12堂（含胸膜）+暖宮x12
    」課程（下稱系爭課程）之買賣，實屬被上訴人與訴外人張
    之穎間之消費糾紛，應與上訴人無涉，故本件被上訴人起訴
    請求者應為訴外人張之穎，現被上訴人請求上訴人返還不當
    得利，應屬無據。
　㈣據此，兩造間並無成立服務契約之法律關係，關於上訴人在
    向被上訴人強調本件是販售產品時，忽略此筆交易並非上訴
    人之責任，又本件並未簽立上訴人應提供相關瘦身美容服務
    之契約，是被上訴人起訴請求之對象，應為訴外人張之穎，
    與上訴人無涉。如被上訴人猶認應由上訴人負返還不當得利
    之責任，則應由被上訴人就上訴人取得不當得利之事實，負
    舉證責任。為此，爰依法提起上訴。
四、經查：
　㈠原審判決係斟酌全辯論意旨，就兩造所為主張，依法定證據
    之調查程序，並依調查之結果，認定被上訴人係於110年12
    月28日以19,800元向上訴人購買系爭課程，其後上訴人公司
    所屬美容師即訴外人張之穎即於被上訴人預約之時段，對被
    上訴人之配偶使用上訴人公司之胸膜商品，並提供美胸課程
    等服務，可見系爭課程性質屬於瘦身美容服務，是依消費者
    保護法第13條第2項前段、第17條第1項規定，及衛生福利部
    公告之瘦身美容定型化契約應記載及不得記載事項，上訴人
    就系爭課程，應給予被上訴人定型化契約書，並應於定型化
    契約書中記載上開應記載事項第14、15點之規定。是縱事後
    訴外人張之穎僅提供3堂課程後即離職，且服務期間並未提
    供定型化契約書，惟仍有上開規定之適用，則被上訴人依兩
    造間服務契約之法律關係及上開應記載事項第14、15點規定
    ，請求上訴人就系爭課程全部費用中，扣除其中已接受服務
    之費用後，應將其餘款項14,850元退還予被上訴人，為有理
    由。而上訴人辯稱其販售之內容僅有產品，服務部分屬於贈
    送項目云云，惟其所提出之統一發票記載品名「產品」，其
    定義為何，已有不明，且該紙發票係上訴人單方所製作之文
    書，自不得據以作為認定兩造間法律關係之判斷依據。至上
    訴人辯稱其有於員工教育時教育員工僅係出售產品贈送課程
    等節，亦僅為上訴人公司與員工間之內部關係，亦不得對外
    據以對抗被上訴人等情，故判令上訴人應給付如原審判決主
    文第1項所示之金額，經核並無違誤之處。
　㈡而上訴意旨雖謂系爭課程內容僅提供產品，其服務部分僅為
    贈送項目云云，無非係就前開原審認定系爭課程屬於瘦身美
    容服務，而有消費者保護法第13條第2項前段、第17條第1項
    規定，及衛生福利部公告之瘦身美容定型化契約應記載事項
    第14、15點規定之適用等取捨證據、認定事實之職權行使指
    摘其為不當，究非法律適用問題。再者，上訴人提起本件上
    訴，並無提及原審判決有何民事訴訟法第469條第1款至第5
    款之當然違背法令情形及其具體內容，或具體指摘原審判決
    有何不適用法規或適用不當之情形，復無指明所違背之法規
    、法則、司法解釋或最高法院判例，且就整體訴訟資料亦無
    從認定原判決有何違背法令之具體事實，難認已於上訴狀內
    依法表明原審判決如何具體違背法令。
　㈢另上訴人於本件上訴意旨另稱系爭課程內容係訴外人張之穎
    以個人名義，並借用上訴人公司之銀行帳戶私下與被上訴人
    所簽訂之契約，實際與上訴人無涉等語。經核上開陳述縱使
    屬實，乃屬未於第一審程序提出之新防禦方法，且非因原審
    法院違背法令而未能提出，乃係可歸責於上訴人自己之事由
    而未提出，揆之首揭規定，上訴人上開新防禦方法之提出，
    為小額訴訟第二審程序所禁止。至上訴人陳稱被上訴人拒絕
    上訴人所提出之退費方案等語，此亦僅涉及被上訴人就兩造
    間所生之消費糾紛，是否願意同意上訴人提出之和解方案，
    而與上訴人達成和解等情，經核亦與兩造間之攻擊及防禦方
    法無涉。是上開上訴人所述之內容，本院均無加以審酌之餘
    地，併此敘明。
五、綜上所述，上訴人之上訴理由僅係就原審判決所為事實認定
    之職權行使，指摘為不當，又上訴人復未提出其他事由，指
    摘原判決有何違背法令之具體內容，自難謂已合法表明上訴
    理由；至上訴人另提出新防禦方法部分，亦為小額訴訟第二
    審程序所禁止，是依首揭規定，本件上訴為不合法，應予駁
    回。
六、本件第二審裁判費為1,500元，應由上訴人負擔，爰裁定第
    二審訴訟費用額如主文第2項所示。
七、據上論結，本件上訴不合法，依民事訴訟法第436條之32第1
    項、第2項、第444條第1項前段、第436條之19第1項、第95
    條、第78條，裁定如主文。
中　　華　　民　　國　　111 　年　　10　　月　　31　　日
　　　　　　　　　民事第一庭審判長法　官　林南薰
　　　　　　　　　        
　　　　　　　　　                法  官  張詠晶
　　　　　　　　　                
　　　　　　　　　                法  官  蔡欣怡
以上正本係照原本作成。
不得抗告。
中　　華　　民　　國　　111 　年　　11　　月　　2 　　日
                                  書記官  吳雅真